臺灣高等法院刑事判決　　　　　　　　100年度上易字第290號
上　訴　人
即　被　告　許永春
上列上訴人因竊盜案件，不服臺灣新竹地方法院99年度易字第21
7 號，中華民國99年12月31日第一審判決（起訴案號：臺灣新竹
地方法院檢察署98年度偵緝字第633 號），提起上訴，本院判決
如下：
    主  文
上訴駁回。
    事  實
一、許永春前因違反懲治盜匪條例案件，經本院以89年度上更(一)
    字第367 號判決判處有期徒刑7 年6 月，並經最高法院以89
    年度台上字第5421號判決駁回上訴確定，又因違反毒品危害
    防制條例案件，經台灣台北地方法院以88年度易字第487 號
    判決判處有期徒刑10月，上訴本院以88年度上易字第2509號
    案件繫屬後撤回上訴而告確定，嗣經台灣台北地方法院以92
    年度聲字第1109號裁定更定其刑為有期徒刑11月確定，與前
    揭違反懲治盜匪條例案件所受宣告之刑，經本院以92年度聲
    字第1585裁定應執行有期徒刑8 年1 月確定，於民國（下同
    ）94年5 月9 日縮短刑期假釋出監，96年3 月3 日縮刑期滿
    未經撤銷假釋執行完畢。
二、詎許永春未知警惕，仍於98年3 月5 日晚上8 時許，在新竹
    縣竹北市縣○○路120 巷口縣福公園（下稱縣福公園）之長
    廊上躲雨，見劉世華將其所有車牌號碼BE5 —461 號重機車
    停放該處後，隨即離開現場至縣福公園內之公共廁所內如廁
    ，許永春認有機可乘，竟意圖為自己不法之所有，步行至該
    機車旁邊，徒手扳開該機車座墊下之置物箱，竊取劉世華所
    有內有身分證、健保卡、駕照、行照、金融卡各1 張及藍芽
    耳機、隨身碟各1 個暨行動電話（序號：000000000000000
    號）1 支之黑色皮包1 個；得手後，旋即往新竹縣竹北市○
    ○○路、縣政二路口府前加油站方向逃逸。嗣於翌日（即98
    年3 月6 日）下午1 時許，劉世華在新竹市○○街護城河堤
    旁，發現許永春並報警而循線查獲，始查悉上情。
三、案經劉世華訴請新竹縣政府警察局竹北分局報請台灣新竹地
    方法院檢察署檢察官偵查起訴。
    理  由
壹、證據能力之認定部分：
一、證人即告訴人劉世華、證人王家祥於警詢時及偵查中檢察事
    務官詢問時之供述，無證據能力：
    按被告以外之人於審判外之言詞或書面陳述，除法律有規定
    者外，不得作為證據，為刑事訴訟法第159 條第1 項所明定
    。查本件證人即告訴人劉世華、證人王家祥於警詢時及偵查
    中檢察事務官詢問時之供述，為被告以外之人於審判外之言
    詞陳述，被告既已提出爭執，自應認無證據能力。
二、證人王家祥於偵查中具結後之供述，有證據能力：
    按被告以外之人於偵查中向檢察官所為陳述，除顯有不可信
    之情況者外，得為證據，同法第159 條之1 第2 項定有明文
    。又偵查中對被告以外之人（包括證人、鑑定人、告訴人、
    被害人及共同被告等）所為之偵訊筆錄，或被告以外之人向
    檢察官所提之書面陳述，性質上均屬傳聞證據。惟現階段刑
    事訴訟法規定檢察官代表國家偵查犯罪、實施公訴，依法其
    有訊問被告、證人及鑑定人之權，證人、鑑定人且須具結，
    而實務運作時，檢察官偵查中向被告以外之人所取得之陳述
    ，原則上均能遵守法律規定，不致違法取供，其可信度極高
    ，職是，被告以外之人前於偵查中已具結而為證述，除反對
    該項供述得具有證據能力之一方，已釋明「顯有不可信之情
    況」之理由外，不宜以該證人未能於審判中接受他造之反對
    詰問為由，即遽指該證人於偵查中之陳述不具證據能力。且
    所謂不可信性情況，法院應審酌被告以外之人於陳述時之外
    在環境及情況，例如：陳述時之心理狀況、有無受到外力干
    擾等，以為判斷之依據。查本件證人王家祥於偵查中，以證
    人之身分陳述，經告以具結義務及偽證處罰後，於命證人朗
    讀結文後具結，其等係於負擔偽證罪之處罰心理下證述，並
    以具結擔保其供述之真實性，又無受其他不當外力干擾之情
    形，其等未曾提及檢察官在偵查時有不法取供之情形，且渠
    等前開於偵查中之供述，均已經原審於審理時，命其依法具
    結後，就其前於偵查中所為之陳述，於原審審理時再次詢問
    ，並予被告對質詰問之機會，是既已賦予被告對證人王家祥
    反對詰問權，自應認證人王家祥於偵查中之供述，自有證據
    能力，而得作為本院判決之基礎。被告認證人王家祥於偵查
    中之供述，無證據能力云云，尚不足採。
三、按被告以外之人（包括證人、鑑定人、告訴人、被害人及共
    同被告等）於審判外之陳述雖不符刑事訴訟法第159 條之1
    至之4 等4 條之規定，而經當事人於審判程序同意作為證據
    ，法院審酌該言詞陳述或書面陳述作成時之情況，認為適當
    者，亦得為證據；當事人、代理人或辯護人於法院調查證據
    時，知有刑事訴訟法第159 條第1 項不得為證據之情形，而
    未於言詞辯論終結前聲明異議者，視為有前項之同意，同法
    第159 條之5 定有明文。立法意旨在於傳聞證據未經當事人
    之反對詰問予以核實，原則上先予排除。惟若當事人已放棄
    反對詰問權，於審判程序中表明同意該等傳聞證據可作為證
    據；或於言詞辯論終結前未聲明異議，基於尊重當事人對傳
    聞證據之處分權，及證據資料愈豐富，愈有助於真實發見之
    理念，且強化言詞辯論主義，使訴訟程序得以順暢進行，上
    開傳聞證據亦均具有證據能力。查本件除前述外，下列所引
    用之被告以外之人於審判外之供述證據，因公訴人及被告均
    已於本院審理程序中表示無意見（見本院卷第37頁反面、第
    47頁反面至49頁），且迄至言詞辯論終結前未再聲明異議，
    而本院審酌上開供述或非供述等證據資料製作時之情況，無
    不當取供及證明力明顯過低之瑕疵，認以之作為證據應屬適
    當，故揆諸前開規定，認前揭證據資料應有證據能力。
貳、認定上訴人即被告許永春犯罪所憑之證據及理由：
一、訊據上訴人即被告許永春固坦承有於98年3 月5 日傍晚5 、
    6 時許在縣福公園躲雨之事實不諱，惟矢口否認有何竊盜之
    犯行，辯稱：當時是晚上下雨天，下得非常大，不只有伊1
    個人在公園裡面，有7 、8 個人躲在涼亭裡面躲雨，伊不認
    識告訴人劉世華及證人王家祥，也沒有幫1 隻流浪狗擦身體
    ，隔天在新竹護城河之廁所，伊遇到告訴人，是伊自己拉告
    訴人去派出所的，警察搜索伊全身的時候，伊也願意配合，
    也沒有搜到東西，伊沒有把告訴人的機車座墊扳開拿裡面的
    東西云云。經查：
  (一)告訴人劉世華所有之內含有身分證、健保卡、駕照、行照、
    金融卡等證件及藍芽耳機、隨身碟、行動電話等物之黑色包
    包1 個於98年3 月5 日晚上，在縣福公園內，遭他人扳開機
    車座墊置物箱而竊取等情，業據證人即告訴人劉世華於原審
    審理時具結後證述在卷（見原審卷第54至59頁），並有新竹
    縣政府警察局竹北分局六家派出所受理各類案件紀錄表、受
    理刑事案件報案三聯單、行政院衛生署中央健康保險局99年
    8 月25日健保桃字第0993057600號函及所附告訴人劉世華健
    保卡補發紀錄、交通部公路總局新竹區監理所99年8 月20日
    竹監駕字第0990014225號函、交通部公路總局新竹區監理所
    新竹市監理站99年8 月23日竹監新字第0990007768號函及所
    附汽（機）車駕駛人異動登記書、機車車輛異動登記書、新
    竹縣新豐鄉戶政事務所99年8 月20日竹縣豐戶字第09900015
    73號函及所附告訴人劉世華申請補發國民身分證申請書等在
    卷可憑（見偵字第4681號卷第10至11頁，原審審易字第221
    號卷第52至53頁、第57至61頁、第64至65頁），自堪認為真
    實。
  (二)另證人即目擊被告竊取財物經過並同在該處躲雨之路人王家
    祥於檢察官偵訊時具結後證述：「（問：剛剛在詢問筆錄中
    所陳是否實在？）實在」，「（問：之前到本署所製作過的
    筆錄所述是否實在？）實在」，「我當天看到的就是提示的
    那個人，我有看到他行竊過程，事後我也有去警局作筆錄指
    認他，我跟許永春無任何仇恨或債務糾紛，當天是第1 次看
    到此人」，「（問：請詳述許永春行竊過程？）當天晚上下
    雨，我已經在公園裡面，突然下雨，我跑去拱門形狀的長廊
    躲雨，當時我看到被告就坐在長廊的另一端，後來我看見被
    害人就騎機車停放在長廊躲雨。被害人就往另一端公廁的方
    向走過去，當時徐賜麟是跟我站在同一端的長廊躲雨，我還
    跟徐賜麟說許永春很有愛心在那邊擦拭流浪狗，後來徐賜麟
    就往廁所方向過去，後來我就看到許永春往被害人機車方向
    走過去，他將被害人的機車置物箱扳開來，並將手伸進去拿
    裡面的黑色手提包，當時我大喊偷東西，許永春就往新竹縣
    竹北市○○道的方向跑過去，我就跑到被害人去上公廁的方
    向，告知被害人說你的機車置物箱有無上鎖，被害人說他有
    上鎖，我跟他說我有看到許永春將他置物箱內的黑色包包拿
    走。後來被害人有跟我說他當天也有看到被告坐在長廊那邊
    躲雨，他就說是否就是那個坐在長廊上穿著黑色上衣的人拿
    走的，我說是，被害人說他有看過許永春，我好心提示被害
    人是否報警，被害人說沒有什麼東西在裡面，不用報警，我
    們就分別離開」等語（見第633 號偵緝卷第52至53頁），嗣
    於原審審理時具結後證述：「……（問：你去縣福公園時，
    該處有無其他人？）有，當時加我4 個人」，「（問：你上
    開所稱4 個人當中，有無今日到庭之人？）有，加我都在現
    場，有我、被告、被害人都在，另外1 個今日沒有到庭，但
    是他有接受訊問過」，「（問：你在縣福公園時，有發生何
    事？）當時時間點我忘了，後來被害人剛好中途騎摩托車離
    開，心後又從外面回來，騎車進來停在縣福公園內的長廊，
    被害人下車就離開，就去縣福公園上面有假山的涼亭，往廁
    所方向，當時我跟今日沒有到庭的那個人（即證人徐賜麟）
    一起躲雨，沒有多久，我就看到被告剛好在那長廊下躲雨，
    但是被告跟我們躲雨的地方不同，被告是在長廊那邊躲雨，
    我們是在屋簷裡面躲雨，我跟我朋友看到被告有愛心，在擦
    拭流浪狗，沒有多久，跟我一起躲雨的朋友往廁所方向走，
    我就看被告朝被害人的機車走去，把機車座墊撬開，伸手拿
    告訴人機車內的包包，該包包是可以放在腋下夾著的包包，
    被告就往交流道方向離去，沒有多久，我趕緊跑到廁所方向
    ，我往上面涼亭走，我叫被害人，我當時不認識被害人，我
    說你的機車墊被撬開，我還叫被害人有無重要文件，趕快打
    電話停止，被害人說他的包包內沒有什麼東西……。隔天我
    接到竹北派出所要我去當指證的人」等語（見原審易字第21
    7 號卷第59頁反面至60頁）。依證人王家祥所為前開先後於
    偵、審中所述目擊被告撬開告訴人機車座墊後，竊取告訴人
    財物之過程，即以其前於警詢時所述：當時因下雨而躲進縣
    福公園涼亭內躲雨，在當時被告也跟伊一同在該處躲雨，後
    來告訴人將機車停好後就進入公園的公共廁所內，這時伊就
    看見被告靠近告訴人的車輛並取出車內的黑色包包後就離開
    現場走掉了，當時告訴人的機車距離伊大約5 公尺左右，現
    場照明也很明亮，所以伊看見被告以徒手扳開機車的座墊並
    伸手進入車內將包包取出，伊跟被告一同躲雨相處了30多分
    鐘，期間被告還幫1 隻流浪狗擦拭雨水，所以伊特別注意被
    告等語（見偵字第4681號卷第13至14頁），及於檢察事務官
    詢問時所稱：當時下大雨，伊與被告都躲在案發現場的屋簷
    ，被告坐在那邊，伊有看到被告拿紙巾擦流浪狗，覺得被告
    很好心，所以對被告有印象，告訴人剛好騎機車到案發現場
    ，停到走廊上的右邊，跟伊有一段距離，約3 到5 公尺左右
    ，但是伊還是看得到，被告是坐在走廊的左邊，兩個距離不
    到10公尺，伊是坐在面對他們的地方，之後伊就看到被告走
    過去告訴人那台機車，掀起告訴人的機車座墊，拿起手提包
    包，放進懷裡，整個偷竊過程伊都有看到，那時候伊跟被告
    的距離很近，大概是兩步的距離，伊不認識被告，不會隨便
    栽贓被告，因為當場伊有一直看著被告，被告先走到告訴人
    機車附近徘徊，之後就偷東西等語（見偵字第4681號卷第43
    頁，偵緝字第633 號卷第38至39頁）作為彈劾證據，亦見其
    前後所述亦大致一致相符。再參諸證人王家祥與被告素昧平
    生，亦無仇隙糾紛，此除為被告所不否認外，且經證人王家
    祥證述在卷（見原審易字第217 號卷第61頁），堪認證人王
    家祥應無故為構陷被告反致令自己面對偽證罪訴追風險之動
    機及必要。再細譯證人即告訴人劉世華於原審審理時具結後
    證述案發當時伊與另2 位男子（即被告與證人王家祥）共同
    在該處躲雨，後來伊去上廁所時，其中1 位男子（即證人王
    家祥）就跑來告訴伊，另1 位一起躲雨的人（即被告）竊取
    伊車內的財物後跑掉了，王家祥跟伊說包包被拿走時，並沒
    有看到證人王家祥手上有拿任何屬於伊的東西等語（見偵字
    第4681號卷第7 頁）；另依證人徐賜麟於偵查中具結後證述
    伊確定當天跟王家祥在那邊躲雨時，有看到1 個人在另外一
    端擦拭流浪狗，該人當天有戴帽子等語（見偵緝字第633 號
    卷第52至53頁），證人徐賜麟雖無法確定被告即係案發時與
    其一起躲雨並擦拭流浪狗之人，惟依證人徐賜麟在證人王家
    祥所繪製現場圖上所標示擦拭流浪狗之人之所在位置，與證
    人王家祥指認被告所在位置互核相符等情參互以觀（見偵緝
    字第633 號卷第41頁），堪認證人徐賜麟所指案發當日在縣
    福公園內擦拭流浪狗之人應即為被告，殆無疑義。況證人王
    家祥猶能清楚描述被告於案發時係穿著深色夾克、西裝褲、
    戴棒球帽等細節（見易字第217 號卷第60頁），均與被告當
    日之穿著相符，且為被告所不否認（見易字第217 號卷第30
    頁），顯見證人王家祥所述關於被告竊取告訴人機車內物品
    部分之供述應屬信而有徵，可以採信。
  (三)被告雖辯稱案發時係在縣福公園涼亭內躲雨，並沒有看到告
    訴人機車停在涼亭走道云云。惟此不啻與證人王家祥、徐賜
    麟前開所述及標示被告係在縣福公園走廊上躲雨等情不符（
    見偵緝字第633 號卷第40至41頁、第50、53頁），且證人王
    家祥復於原審審理時具結後證述被告位置皆未移動，從躲雨
    到拿出衛生紙擦狗，都在伊偵查時所畫圖之被告位置上等語
    （見原審易字第217 號卷第61頁反面）。另證人劉世華雖於
    原審審理時經原審提示縣福公園平面圖所標示被告之位置係
    靠近另一涼亭之走廊（見原審易字第217 號卷第57頁反面，
    審易字第221 號卷第46頁），嗣經原審再次提示現場照片供
    證人劉世華比對辨識後，證人劉世華則在其當時停放機車之
    長廊上之車尾不遠處標示被告所在位置，並供述看照片比較
    清楚能確認當時與被告打照面的地方等語（見原審易字第21
    7 號卷第62頁，審易字第221 號卷第48頁）。證人劉世華關
    於標示被告所在位置乙節，固前後稍有不一，然此應係供其
    辨識之客體（即平面圖）易致混淆所致。是本件證人劉世華
    既已確認被告當時所在位置確係在縣福公園內之走廊上，即
    與證人王家祥、徐賜麟等人前開證述互核相符，是被告於案
    發時所在位置，應係在縣福公園之走廊上，並可看見告訴人
    之機車亦停放在該處等情，殆無疑義。被告於偵查中辯稱其
    躲雨之位置係在縣福公園內魚池旁較大涼亭云云（見偵緝字
    第633 號卷第40至41頁），與其於原審準備程序時標示所在
    位置係在縣福公園內另一四周並無魚池之涼亭內並不相符乙
    節（見原審易字第217 號卷第30頁，審易字第221 號卷第39
    頁），益徵其辯稱案發時係在涼亭內躲雨，並未看到告訴人
    的機車云云，應屬事後推諉卸責之詞，委無足採。
  (四)另被告辯稱案發後翌日遇到告訴人，如果真有偷東西，其看
    到告訴人應該會跑，但是伊一直看著告訴人，告訴人跟伊說
    伊偷東西，伊就拉著告訴人到派出所，警員對伊搜身也沒有
    搜到東西，亦未對伊製作筆錄，所以東西不是伊偷的云云。
    然查，證人劉世華已於原審審理時具結後證述伊看到被告時
    先打電話報警，然後上前詢問被告，有跟被告說伊已經報警
    了，後來被告才跟伊一起去警察局等語（見原審易字第217
    號卷第57頁），再參諸本件告訴人既已報請警方處理，即使
    被告不主動偕同告訴人至派出所說明，俟警員到場時仍會要
    求被告與告訴人至警局製作筆錄，應為被告所明知；且被告
    既非現行犯，身上亦無可供查扣之贓證物，偕同告訴人至警
    局即無須擔心會遭逮捕甚或限制其人身自由之強制處分而有
    恃無恐，自不得以被告有偕同告訴人至警局說明乙節，即遽
    認被告未為本件犯行。況被告至警局詢問初時，除否認有竊
    取告訴人之皮包外，竟稱案發當天即98年3 月5 日並未到縣
    福公園云云，此有新竹縣政府警察局竹北分局99年11月17日
    竹縣北警偵字第0995009007號函及所附警員呂宜靜、林邑諠
    所製作之職務報告在卷可稽（見原審易字第217 號卷第32、
    34、35頁），顯見其於警詢時應係出於畏罪情虛始為卸責之
    情可見一斑。至被告嗣於案發後翌日至警局說明，因已有充
    裕之時間處分贓物，是本件員警於案發後翌日未在被告身上
    搜得與本案有關之贓證物，亦屬常情。再被告既非現行犯，
    亦否認有竊取告訴人財物，警員於未蒐證完備之前，僅將處
    理情形記錄在工作紀錄簿上存查（見原審易字第217 號卷第
    36頁），而未對被告製作警詢筆錄等情，亦尚符合規定，自
    不足以作為被告有利之認定。
  (五)此外，復有新竹縣警察局指認犯罪嫌疑人紀錄表、新竹縣警
    察局竹北分局偵查隊通聯調閱及基資申請單、門號00000000
    00號行動電話通聯調閱查詢單、證人王家祥繪製之現場圖、
    臺灣新竹地方法院檢察署辦案公務電話紀錄表、新竹縣政府
    警察局竹北分局99年8 月6 日竹縣北警偵字第0995006220號
    函、99 年8月24日竹縣北警偵字第0990020426號函暨其所附
    現場繪製圖、現場照片等在卷可憑（見偵字第4681號卷第15
    頁、第24至26頁，偵緝字第633 號卷第41、43頁，原審審易
    字第221 號卷第37至42頁、第45至49頁）。
  (六)綜上所述，本件事證已臻明確，被告犯行洵堪認定，應予依
    法論科。
二、核被告所為，係犯刑法第320 條第1 項之竊盜罪。被告有如
    事實欄一、所載之刑案執行情形，此有本院被告前案紀錄表
    在卷可稽，其於有期徒刑執行完畢後，5 年內故意再犯本件
    有期徒刑以上之罪，為累犯，應依刑法第47條第1 項之規定
    加重其刑。另公訴人認被告竊取之財物為內有身分證、健保
    卡、駕照、行照、金融卡各1 張及行動電話1 支之皮包等物
    ，惟告訴人劉世華已於偵查中及原審審理時明確指訴其所失
    竊之物尚包括藍芽耳機及隨身碟各1 個等情（見偵字第4681
    號卷第43頁，原審易字第217 號卷第54頁反面、第58頁反面
    ），並有原審公務電話記錄表乙紙在卷可竹（見原審審易字
    第221 號卷第19頁），堪認被告所竊取之財物尚包括藍芽耳
    機及隨身碟各1 個無疑，起訴書雖漏載上開物品，惟此已據
    公訴檢察官於原審審理時當庭補充（見原審易字第217 號卷
    第66頁），附此敘明。
三、原審以事證明確，適用刑法刑法第320 條第1 項、第47條第
    1 項等規定，並審酌被告不思以正當途徑獲取財物，恣意竊
    取告訴人所有之財物，不啻造成告訴人財產法益受損，亦徒
    增告訴人申領補辦各項證件之困擾，迄未賠償告訴人達成民
    事和解，犯後猶飾詞卸責，否認犯行，態度不佳，浪費司法
    資源至鉅，實值非難，檢察官亦據此具體求處有期徒刑7 月
    ，並兼衡其學歷為小學肄業，入監前為油漆工，月薪新臺幣
    18,000元等智識程度、生活狀況等一切情狀，認檢察官上開
    求刑尚稱妥適，量處有期徒刑7 月。經核認事用法並無違誤
    ，量刑亦屬適當。被告提起上訴，仍執前詞，否認犯罪，指
    摘原審判決不當云云，並無理由，應予駁回。
據上論斷，應依刑事訴訟法第368 條，判決如主文。
本案經檢察官田炳麟到庭執行職務。
中    華    民    國  100     年    3     月    31    日
                  刑事第十四庭  審判長法  官  陳志洋
                                      法  官  遲中慧
                                      法  官  謝靜慧
以上正本證明與原本無異。
不得上訴。
                                      書記官  陳泰寧
中    華    民    國   100    年    4     月    6     日
附錄本案論罪科刑法條全文：
刑法第320條第1項
意圖為自己或第三人不法之所有，而竊取他人之動產者，為竊盜
罪，處5年以下有期徒刑、拘役或5百元以下罰金。